臺灣臺南地方法院交通事件裁定　　　　　　　　　　九十二年度交聲字第六八五號
　　移送機關　交通部公路總局嘉義區監理所麻豆監理站
　　受處分人
　　即異議人　甲○○
　　代 理 人　吳素芳
右列受處分人因違反道路交通管理處罰條例案件，對於交通部公路總局嘉義區監理所
麻豆監理站民國九十二年十一月二十八日所為之裁決處分（處分案號：麻監裁罰字第
裁七五—Ｚ00000000號）聲明異議，本院裁定如左：
    主  文
異議駁回。
    理  由
一、聲明異議意旨如聲明異議狀所載（詳見附件）。
二、按汽車行駛於高速公路或設站管制之道路，而不遵管制之規定者，處汽車駕駛人
    新臺幣三千元以上六千元以下罰鍰，並予記違規點數一點，道路交通管理處罰條
    例第三十三條第一項、第六十三條第一項第一款定有明文；次按，汽車行駛高速
    公路應依速限標誌指示，高速公路交通管制規則第五條第一項亦規定甚明。
三、經查：
（一）本件受處分人即異議人甲○○係於民國九十一年十二月十八日上午七時三十四
      分許，駕駛車牌號碼六Ｓ—九五八三號自小客車，在行經限速標誌一００公里
      之國道一號公路北上二七三公里處時，以時速一一六公里之速度超速行駛而為
      警以雷達測速器測獲後當場攔停，經警告知其違規事實並當場出示雷達測速器
      鎖定之時速數據予異議人觀看後，值勤員警乃當場製單舉發等情，有內政部警
      政署國道公路警察局公警局交字第Ｚ00000000號舉發違反道路交通管
      理事件通知單一紙在卷可稽，並經本件舉發之員警莊昆池於本院調查時到庭證
      稱：「（問：本件是否你告發的，情形如何？）是我告發的，當日七點三十四
      分，我們開著警車在國道一號北上二七三公里處執行雷達測速勤務，並測到系
      爭車輛六Ｓ—九五八三號時速一百一十六公里，測距是一百九十三點八公尺（
      該車與警車的距離），我們即打亮閃光燈、鳴警笛、以指揮棒攔停該六Ｓ—九
      五八三自小客車，他下車之後我們告知駕駛人已經超速，並給他看雷達測速槍
      上的測速螢幕顯示，駕駛人要求是否可以不要告發他，我們告以不能違背職務
      ，仍依法製單告發，駕駛人後來說他不簽名，我就在舉發單上記載『駕駛人需
      求未果，當場交付』，之後駕駛人就離開了」、「雷達測速槍有紅外線，上面
      紅點瞄準受測車輛車頭中央，要穩定的按板機來測速，是一種單一車輛的測速
      ，一次只能鎖定一台車」、「（問：是否可以確定當時鎖定的即是系爭六Ｓ—
      九五八三自小客車？）是的，我確定」、「（問：所使用的雷達測速槍有否經
      檢驗合格？）有，有經過認證」、「（問：是否認識受處分人甲○○？有無嫌
      隙？）不認識，沒有嫌隙」等語（詳本院九十三年一月十五日訊問筆錄），據
      此足見當日舉發本件違規之警員莊昆池，確實曾將測速結果提示於異議人甲○
      ○，且亦曾確認雷達測速器上所顯示之車速來源，係異議人所駕駛之小客車無
      誤。另參以證人莊昆池係依法執行公務，與異議人並不相識，素無怨隙，苟非
      實情，自無須恣意誣攀之理，因此，可信賴警員莊昆池前開證述為真實。異議
      人有於前述時、地，超速駕駛自小客車之違規事實，應可認定。
（二）其次，本件執勤警員所用之雷達測速槍，乃國外先進科學測速儀器，且經台灣
      台北地方法院認證在案，此有該院公證處之認證書一份存卷可按，而此雷達測
      速槍，其精密度甚高，可將測速所得結果之誤差值，為負二至正一英哩╱時以
      內，測速目標車輛速率範圍為負一九九至正一九九英哩／時以內，標準有效量
      測目標車輛距離為五十至六百英呎，亦有該雷達測速槍之實驗室及野外鑑測報
      告一份足資佐證，因之，本件值勤警員所使用之雷達測速槍之準確度，應值得
      信賴，當無測速錯誤之顧慮。
（三）再者，交通勤務警察或依法令執行交通稽查任務人員，開單舉發違反道路交通
      管理處罰條例所列之違規事實，經公路主管機關或警察機關所為之裁決處罰，
      本質上為行政處分，係公務員基於職務上權力，依法就特定之具體事件所為，
      並具有公法上效果之單方行政行為。而根據公務員為公法上行為具有公信力之
      原則，該行政處分當可被推定為真正，且其據以依法處分之事實認定，亦應可
      推定為正確無誤，故本此公信原則，立法者乃賦予行政機關制定違反道路交通
      事件統一裁罰標準及處理細則等相關規定，使交通勤務警察或依法令執行交通
      稽查任務人員得當機處分（如該處理細則第二十三條等規定），以達成維護交
      通秩序及公共安全之行政目的。反之，若謂公務員之一切行政行為，均需預留
      證據以證明其為真實，則國家行政勢必窒礙難行，且相關行政目的亦難以達成
      。故刑事訴訟法就犯罪證據有關之規定中，與屬行政秩序罰之交通違規裁罰本
      旨不合之部分，自不在準用之列。從而，交通違規行政爭訟之舉證責任原理，
      應非如刑事案件中，必須超越任何合理懷疑，始可為有罪判決之嚴格程度，而
      係應與民事訴訟之舉證責任原理相類似，亦即應就行政機關與人民所各自主張
      有利於己之事實，分配其應盡之舉證責任，而非逕予適用刑事訴訟上之「無罪
      推定」原則，此參酌行政訴訟法第一百三十六條規定準用民事訴訟法第二百七
      十七條之規定自明。查本件原裁決機關交通部公路總局嘉義區監理所麻豆監理
      站，裁決異議人甲○○行車超速，乃引據舉發單為證，而舉發本件違規事件之
      內政部警政署國道公路警察局第四隊警員莊昆池就本件如何查獲並舉發之經過
      ，暨異議人所駕之自小客車在行經國道一號公路北上二七三公里處時，為警以
      雷達測速器測獲該車係以時速一一六公里之速度超速行駛，經警當場攔停並出
      示雷射測速槍鎖定之時速數據供其觀看後，始當場製單舉發等本件違規情節亦
      證述明確，已如前述，而證人莊昆池本身直接見聞異議人有經雷射測速槍測獲
      行車超速之事實經過，對事實最為明瞭，且經以行政及刑事責任擔保其真實性
      ，另參之本件所使用之雷達測速槍亦經台灣台北地方法院認證在案，因之，異
      議人有於前開時、地，超速駕駛自小客車之違規事實，實可認定。至異議人雖
      異議稱：本件取締無任何照片或其他客觀證據可資證明云云，然異議人並未提
      供任何相關證據足資證明值勤員警確有捏造事實違法取締之情事，從而異議人
      前開所辯，要係卸責之詞，自無可採。
四、綜上所述，本件受處分人即異議人甲○○駕駛之自小客車，有於上開時、地駕駛
    在高速公路超速行駛之違規行為，既堪認定，則原處分機關依道路交通管理處罰
    條例第三十三條第一項規定，裁處異議人罰鍰新臺幣六千元，並依同條例第六十
    三條第一項第一款之規定，記違規點數一點，於法即無違誤。至異議人異議為無
    理由，應予駁回。
五、據上論斷，應依道路交通案件處理辦法第十九條，裁定如主文。
中      華      民      國    九十三    年      一      月     三十     日
                                        臺灣臺南地方法院交通法庭
                                                  法  官  鄭燕璘
右正本證明與原本無異。
如不服本裁定，應於送達後五日內向本院提出抗告狀。
                          書記官  陳金堂
中      華      民      國    九十三    年      二      月     六       日
